最高法院刑事判決　　　　　　　　　　　　　　　八十八年度台上字第三九四八號
　　上訴人　台灣高等法院台南分院檢察署檢察官
　　被　告　乙○○
　　　　　　甲○○
右上訴人因被告等違反公職人員選舉罷免法案件，不服台灣高等法院台南分院中華民
國八十八年五月六日第二審判決（八十七年度上訴字第一四六八號，起訴案號：台灣
雲林地方法院檢察署八十七年度偵字第三三二、一一二八號），提起上訴，本院判決
如左：
    主  文
原判決撤銷，發回台灣高等法院台南分院。
    理  由
本件原判決以公訴意旨略稱被告乙○○係雲林縣第十三屆二崙鄉鄉長候選人，與其支
持者即被告甲○○二人，共同基於意圖使另一候選人鍾合郎不當選之犯意聯絡，於民
國八十七年一月十九日選舉期間，在雲林縣二崙鄉競選總部內，將鍾合郎涉犯貪污治
罪條例一案，刻由臺灣雲林地方法院檢察署偵查中之傳票，加蓋「人民公審，貪官下
台」字樣製成之文宣品，及列印鍾合郎與前屏東縣長伍澤元二人之前科資料，互為對
照而製成「誰是二崙的伍澤元」之文宣品，合為一份裝於信封內，共計七千三百八十
份交予甲○○。囑其以郵寄方式，將此誹謗鍾合郎名譽及不實事項之文宣品，寄發散
布予二崙鄉有投票權之人，足以生損害於選民對投票之正確判斷及鍾合郎。經鍾合郎
告訴，認乙○○、甲○○二人，涉犯公職人員選舉罷免法第九十二條之罪嫌。審理結
果，認第一審以被告二人犯罪不能證明，而諭知無罪，為無不合，予以維持，駁回檢
察官在第二審之上訴，固非無見。
惟查：(一)原判決理由謂「誰是二崙的伍澤元」部分之文宣，其上所列鍾合郎涉犯刑事
前案資料之內容觀之，其對鍾合郎涉及臺灣雲林地方法院檢察署八十一年度偵字第三
三九二號竊盜罪、八十一年度偵字第五一六一號傷害罪、八十五年度偵字第一八五一
號竊佔罪案件，雖未加註說明各該案件業經該署檢察官為不起訴處分，惟亦未載明上
開案件經「偵查起訴」，是告訴人鍾合郎既確曾涉犯各該案件，則該文宣為如上之記
載，其內容何來不實之有等語。但依該份文宣之記載（見八十七年度偵字第一一二八
號卷第六頁），就鍾合郎部分，除人別資料外，並記載鍾合郎有「罪證：八十一年偵
字第三三九二號竊盜罪，八十一年偵字第五一六一號妨害公物罪，八十五年偵字第一
八五一號竊佔罪，八十六年偵字二三八三號貪污罪」，緊接之後，列有「結果：人民
公審、司法程序進行中」。以該文宣記載之方式，似指該「罪證」所列之案件，其「
結果」為「人民公審、司法程序進行中」。但該所列之案件，除八十六年度偵字第二
三八三號貪污案件，仍在檢察官偵查外，其餘所列案件，均經檢察官不起訴處分確定
在案，此為該文宣有意隱瞞之事實。則該文宣所列「結果：人民公審、司法程序進行
中」文字，即與事實未盡相符，原判決未斟酌及此，遽認該文宣之記載，並無不實云
云，難認適法。(二)按公務員如無貪污之事實，而被指為貪官，自屬對於私人之誹謗。
本件鍾合郎雖涉犯貪污治罪條例案件，而由臺灣雲林地方法院檢察署偵查中，但於競
選期間，該案非但未經起訴，亦未經判決確定，能否逕認為貪官，非無研究之餘地。
原判決對於被告等將鍾合郎涉犯貪污治罪條例案件之偵查傳票上加印「人民公審、貪
官下台」字樣之文宣一節，於理由謂：「其旨在使二崙鄉民應對二崙鄉長之選舉投票
，謹慎評斷候選人之操守，為審慎投票，讓貪污者去職之意，該語意尚無不當，況告
訴人鍾合郎所該貪污案件，嗣業經臺灣雲林地方法院檢察署檢察官於八十八年二月
八日依法提起公訴在案，有該起訴書存於本院卷為憑，益見該文宣確非全然無據而屬
謠言或不實之事」等語，逕認該附加之文字之語意尚無不當，即與論理法則有違。檢
察官上訴意旨執以指摘原判決不當，非無理由，應認原判決有發回更審之原因。
據上論結，應依刑事訴訟法第三百九十七條、第四百零一條，判決如主文。
中      華      民      國    八十八    年      七      月    二十二    日
                              最高法院刑事第八庭
                                  審判長法官  吳  雄  銘
                                        法官  池  啟  明
                                        法官  石  木  欽
                                        法官  王  憲  義
                                        法官  郭  毓  洲
      右正本證明與原本無異
                                              書  記  官
中      華      民      國    八十八    年      七      月    二十七    日
